臺灣高雄地方法院民事裁定　　　　　 100年度消債聲字第26號
聲　請　人　楊美麗
上列當事人聲請消費者債務清理事件，本院裁定如下：
    主  文
聲請人楊美麗不免責。
    理  由
一、按「法院裁定開始清算程序後，債務人有薪資、執行業務所
    得或其他固定收入，而普通債權人之分配總額低於債務人聲
    請清算前2 年間，可處分所得扣除自己及依法應受其扶養者
    所必要生活費用之數額者，法院應為不免責之裁定，但債務
    人證明經普通債權人全體同意者，不在此限」消費者債務清
    理條例（下稱消債條例）第133 條定有明文。
二、經查：
  (一)聲請人即債務人楊美麗於民國97年11月21日具狀聲請清算，
    前經本院以98年度消債清字第2 號裁定於98年8 月19日16時
    起開始清算程序，並命司法事務官進行清算程序，嗣因債務
    人之清算財團之財產不敷清償清算程序費用，經本院於99年
    12月16日以98年度司執消債清字第121 號裁定終止清算程序
    確定在案，有前揭案卷足佐，堪認債權人均未受有任何分配
    。
  (二)聲請人之住所地為高雄市小港區○○○路104 巷2 之3 號，
    而聲請人於95年3 月3 日，向安泰商業銀行股份有限公司（
    下稱安泰銀行）申請協商時，主張其每月收入為新臺幣（下
    同）30,000元之事實，有聲請人提出之收入證明切結書、戶
    籍謄本各1 份為憑（見本院98年度消債清字第2 號卷《下稱
    清算卷》第27頁、第88頁），堪認其於95年3 月起每月之收
    入應為30,000元。又聲請人於97年8 月8 日依消債條例向安
    泰銀行申請前置協商時，主張其每月收入已減為15,000元，
    有聲請人提出之前置協商收入切結書1 紙可佐（見清算卷第
    71頁），可認聲請人自97年8 月起收入減為15,000元。是以
    ，聲請人聲請更生前2 年之總收入應為660,000 元（97年8
    至11月均為15,000元，97年7 月至95年12月之20個月則均為
    30,000元）。
  (三)另聲請人主張其每月最低生活費用為3,700 元，遠較內政部
    所公告之95至97年度高雄市每人每月最低生活費用標準為低
    ，是聲請人主張每月必要生活費用為3,700 元（見清算卷第
    6 頁），堪認可採。又聲請人主張每月需支出其女費丹偵之
    扶養費用4,500 元，而費丹偵之扶養義務人包含聲請人在內
    ，共有2 人，有戶籍謄本1 份在卷可憑（見清算卷第26頁）
    ，本院考量費丹偵居住在台灣省高雄縣，而內政部所公告之
    97年度台灣省每人每月最低生活費用為9,829 元，故聲請人
    主張扶養費丹偵每月支出費用4,500 元，既低於4,915 元（
    9,829 元÷2 ，元以下四捨五入），應屬合理可採。是以，
    聲請人聲請清算前2 年必要之生活費用及扶養費用，合計為
    196,800元（《3,700 元＋4,500 元》×24個月）
  (四)準上而論，聲請人聲請清算前2 年可處分所得共計660,000
    元，扣除2 年間必要之生活費用及扶養費用196,800 元後，
    尚餘463,200 元（660,000 元－196,800 元），而聲請人自
    97年11月21日聲請清算之日起，迄本院於99年12月16日終止
    清算程序之日止，未對普通債權人為任何清償，足見普通債
    權人分配總額低於相對人聲請清算前2 年間，可處分所得扣
    除自己及依法應受其扶養者所必要生活費用之數額。此外，
    普通債權人之台北富邦銀行股份有限公司、匯豐（台灣）商
    業銀行股份有限公司、花旗（台灣）商業銀行股份有限公司
    均曾具狀表示不同意聲請人免責，有陳報狀3 紙附卷可稽（
    見本院98司執消債清字第121  號卷），是依消債條例第133
    條規定，本件聲請人不得免責。
三、綜上所述，本件聲請人既有消債條例第133 條所定不應免責
    之事由存在，又無法證明其業經普通債權人全體之同意，依
    上說明，本件聲請人不得免責，爰裁定如主文。
中    華    民    國    100   年    3     月    25    日
                  民事第五庭  法  官  李育信
上為正本係照原本作成
如不服本裁定，應於裁定送達後10日內，以書狀向本院提出抗告
，並繳納抗告費新臺幣1 千元
中    華    民    國    100   年    3     月    25    日
                              書記官  陳孟琳